臺灣高雄地方法院民事裁定
109年度消債清字第123號
聲  請  人  楊順同  
0000000000000000

0000000000000000

0000000000000000

上列當事人因消費者債務清理事件聲請清算，本院裁定如下：
    主  文
聲請人楊順同自中華民國一百零九年八月十八日下午四時起開始
清算程序。
命司法事務官進行本件清算程序。
    理  由
一、聲請意旨略以：伊無力清償債務，曾於民國109年4月7日向
    本院聲請調解債務清償方案，惟調解不成立。又伊未經法院
    裁定開始更生程序或許可和解或宣告破產，爰聲請清算等語
    。
二、按債務人不能清償債務或有不能清償之虞者，得依本條例所
    定更生或清算程序，清理其債務；債務人對於金融機構負債
    務者，在聲請更生或清算前，應向最大債權金融機構請求協
    商債務清償方案，或向其住、居所地之法院或鄉、鎮、市、
    區調解委員會聲請債務清理之調解；自債務人提出協商請求
    之翌日起逾30日不開始協商，或自開始協商之翌日起逾90日
    協商不成立，債務人得逕向法院聲請更生或清算；債務人於
    法院裁定開始更生程序或許可和解或宣告破產前，得向法院
    聲請清算；法院開始清算程序之裁定，應載明其年、月、日
    、時，並即時發生效力；法院裁定開始更生或清算程序後，
    得命司法事務官進行更生或清算程序；必要時，得選任律師
    、會計師或其他適當之自然人或法人1人為監督人或管理人
    ，消費者債務清理條例（下稱消債條例）第3條、第151條第
    1項、第153條、第80條前段、第83條第1項、第16條第1項分
    別定有明文。
三、經查：
  ㈠聲請人前於109年4月7日向本院聲請調解債務清償方案，經本
    院109年度司消債調字第195號受理，於同年4月29日調解不
    成立，聲請人並於同日以言詞聲請清算等情，業經本院調閱
    上開調解卷宗核閱無訛，並有調解程序筆錄可參（見司消債
    調卷第116頁），是以依消費者債務清理條例施行細則第44
    條之3規定，聲請人於前置調解不成立後聲請清算，應屬合
    法。
  ㈡次查，聲請人於107年及108年度申報所得各為新臺幣（下同
    ）0元、7,442元（美商亞洲美樂家有限公司台灣分公司所得
    ），名下無財產，勞工保險於93年1月29日退保，另有友邦
    人壽1張保單解約金697元。又聲請人自陳聲請清算前2年內
    為照顧罹患疾病之父母親，無業，由父親楊土龍每月給付23
    ,000元做為聲請人個人及其長女楊○榛之生活費用，聲請人
    另兼職美商亞洲美樂家有限公司台灣分公司會員，據美樂家
    公司函覆之佣金明細表所載108年9月至109年5月共領取11,6
    45元，未領取社會局補助，亦未請領任何勞保給付津貼等情
    ，有財團法人金融聯合徵信中心前置協商專用債權人清冊（
    司消債調卷第17至18頁）、信用報告（司消債調卷第20頁）
    、勞工保險被保險人投保資料表（司消債調卷第55頁）、戶
    籍謄本（司消債調卷第56頁）、財政部高雄國稅局107年及1
    08年度綜合所得稅各類所得資料清單及總歸戶財產查詢清單
    （本案卷第58至60頁）、財產及收入狀況說明書（本案卷第
    5至8頁）、資助切結書（本案卷第72頁）、勞動部勞工保險
    局函（本案卷第98頁）、金門縣政府函（本案卷第101頁）
    、債權人清冊（本案卷第106至112頁）、存摺（本案卷第11
    4至122頁）、父母親之診斷證明書（本案卷第124至125頁）
    、商業保險投保資料查詢結果表（本案卷第127頁）、美商
    亞洲美樂家公司函覆佣金明細表（本案卷第174至175頁）、
    友邦人壽保險股份有限公司函（本案卷第176頁）在卷可參
    。故本院審酌上情，認為核算聲請人目前償債能力之基礎以
    其父親每月資助23,000元，加計美樂家公司佣金平均每月1,
    294元（計算式：11,645÷9＝1,294），合計24,294元為基準
    。
  ㈢關於聲請人個人日常必要支出部分，按債務人必要生活費用
    ，以最近1年衛生福利部或直轄市政府所公告當地區每人每
    月最低生活費1.2倍定之，消債條例第64條之2第1項定有明
    文。查衛福部社會司所公告109年度高雄市最低生活費為13,
    099元，其1.2倍為15,719元，又該最低生活費用之標準，係
    照當地最近1年平均每人消費支出60％訂定，依其基準之家庭
    收支調查報告調查表格式所示有關經常性支出之調查項目，
    包括利息支出、食品、衣著、房租及水費、電費、醫療保健
    、交通、娛樂、教育等，已涵蓋聲請人所陳報之支出項目；
    因聲請人自陳早期在大陸地區經商，須經小三通往來國內外
    ，故商請友人借寄戶籍於金門縣，伊實際與父母同住於父親
    名下房屋，無房貸或房租支出等語（本案卷第103頁），故
    於計算聲請人個人每月必要生活費時，即應自前開已包括聲
    請人居住費用在內，扣除相當於房租支出所佔比例約24.36%
    ，避免重複計列費用，則扣除居住費用後，聲請人每月必要
    生活費為11,890元【計算式：15,719－（15,719×24.36%）＝1
    1,890】。
  ㈣至扶養費支出部分，聲請人主張扶養現於大陸地區就學之未
    成年長女，每月扶養費7,500元。經查，聲請人與中國籍前
    配偶陳曉瓊育有之長女楊○榛係98年3月生，現就讀中華人民
    共和國重慶小學，106年至108年度申報所得均為0元、名下
    無財產、未領取社會局補助等情，有戶籍謄本、所得資料及
    財產查詢清單、稅務電子閘門財產所得調件明細表、高雄市
    政府社會局社會福利資訊料查詢表、在學證明書、財團法人
    海峽交流基金會證明暨中華人民共和國重慶市公證書在卷可
    憑（司消債調卷第57頁、本案卷第139至142頁）。復觀之楊
    ○榛之入出境資訊連結作業，其於108年8月出境後迄無入境
    記錄（參本案卷第166頁），聲請人陳稱前配偶於大陸工作
    ，月收入約新台幣30,000元，其以轉帳方式支付長女扶養費
    ，並提出匯款單據及對話記錄截圖為證（本案卷第172至173
    頁），本院認聲請人之長女客觀上有受扶養必要。又扶養費
    用數額部分，按受扶養者之必要生活費用，準用第1項規定
    計算基準數額，並依債務人依法應負擔扶養義務之比例認定
    之，消債條例第64條之2第2項亦有明定。準此，聲請人所應
    負擔未成年子女之扶養費，以109年度高雄市每人每月最低
    生活費13,099之1.2倍即15,719元計算，由聲請人與前配偶
    共同分擔後，聲請人負擔長女每月之扶養費即應以7,860元
    （計算式：15,719÷2＝7,860）為度，而聲請人主張每月支出
    扶養費7,500元，低於本院計算之基準，係屬合理。
  ㈤綜上所述，以聲請人現每月收入24,294元為其償債能力基準
    ，扣除個人必要生活費11,890元及長女扶養費7,500後，餘4
    ,904元，而聲請人目前負債總額為16,744,897元（參調解卷
    第72頁以下，包含：國泰世華銀行、華泰銀行、遠東銀行、
    台新銀行、泰國盤谷銀行、新誠資產公司、良京實業公司、
    元誠國際資產公司、磊豐資產公司、滙誠第一資產公司、元
    大國際資產公司、新加坡商艾星國際公司、勞動部勞工保險
    局），扣除友邦人壽保險解約金697元，以聲請人每月所餘
    按月攤還結果，需約284年【計算式：（16,744,897－697）÷
    4,904÷12≒284.5】始能清償完畢，堪認聲請人確有不能清償
    債務之情事，則聲請人向本院聲請清算，應予准許，爰命司
    法事務官進行本件清算程序。
四、依消債條例第11條第1項、第83條第1項、第16條第1項，裁
    定如主文。
中　　華　　民　　國　　109 　年　　8 　　月　　18　　日
                  民事庭　法　官  　賴寶合
以上正本係照原本作成。
本裁定不得抗告。
中　　華　　民　　國　　109 　年　　8 　　月　　18　　日
                          書記官    胡美儀